臺灣高等法院高雄分院民事裁定　　　　　110年度抗字第302號
抗　告　人　彭双鼎　
　　　　　　林財春（原名：彭林財春）

相　對　人　元大國際資產管理股份有限公司


法定代理人　宋耀明　
上列抗告人因與元大國際資產管理股份有限公司間確認債權不存
在事件，對於中華民國110 年8 月16日臺灣高雄地方法院109 年
度訴字第1499號所為裁定提起抗告，本院裁定如下：
    主  文
抗告駁回。
抗告訴訟費用由抗告人負擔。
    理  由
一、抗告人向原審法院起訴主張：抗告人先前向訴外人高雄市第
    十信用合作社（下稱高雄十信）借款未清償，原審法院經高
    雄十信聲請而對上訴人以82年度促字第3234號發支付命令確
    定，訴外人台北國鼎資產管理有限公司（下稱國鼎公司）嗣
    輾轉取得該債權，上訴人已清償完畢。高雄十信前雖另向原
    審法院聲請對上訴人發支付命令（同院82年度促字第4762號
    ；下稱系爭支付命令），惟除上揭82年促字第3234號支付命
    令所載該借款外，上訴人未有另向高雄十信借款，是而相對
    人自無由經由讓與而取得系爭支付命令（指82年促字第4762
    號支付命令）所載債權（下稱系爭債權），爰依法提起本件
    訴訟，請求確認系爭債權不存在。原審法院以抗告人起訴為
    不合法為由，駁回抗告人之訴，並非正確，求予廢棄等語。
二、本件雖僅第一審原告彭双鼎提起抗告，然因共同被告林財春
    於本件主張之法律關係就渠等二人間在法律上必須合一確定
    ，不能為歧異之裁判，則彭双鼎抗告之效力應及於林財春，
    爰將之併列為抗告人。
三、民國104 年7 月1 日民事訴訟法第521 條修法前，該法條原
    規定「債務人對於支付命令未於法定期間提出異議者，支付
    命令與確定判決有同一效力」；修法後第521 條修正為「債
    務人對於支付命令未於法定期間合法提出異議者，支付命令
    得為執行名義。債務人主張支付命令上所載債權不存在而提
    起確認之訴者，法院依債務人聲請，得許其提供相當並確實
    之擔保，停止強制執行」，即修法後，支付命令確定已不生
    確定判決之效力，只能作為強制執行的執行名義，是而若債
    務人主張債權人向法院聲請支付命令之書據係屬偽造，即得
    向法院提起確認債權不存在之訴訟，並依第521 條修法後之
    規定，聲請法院停止執行程序，惟修法前之支付命令若未經
    異議而確定後，因支付命令與確定判決有同一之效力，又因
    確定判決，除當事人外，對於訴訟繫屬後為當事人之繼受人
    者，及為當事人或其繼受人占有請求之標的物者，亦有效力
    （修法前民事訴訟法第52條第1 項、民事訴訟法第401 條第
    1 項），是而修法前已確定之支付命令，除非債務人在法定
    期間內依104 年民事訴訟法施行法第4 條之4 第2 、3 、4
    項所規定：「支付命令於民事訴訟法督促程序編依本施行法
    第12條第6 項公告施行前確定者，債務人仍得依修正前民事
    訴訟法第521 條第2 項規定提起再審之訴。前項情形，債務
    人有債權人於督促程序所提出之證物係偽造或變造之情形，
    或債務人提出可受較有利益裁判之證物者，仍得向支付命令
    管轄法院提起再審之訴，並以原支付命令之聲請，視為起訴
    。前項再審之訴應於民事訴訟法督促程序編依本施行法第十
    二條第六項公告施行後二年內為之。不受民事訴訟法第五百
    條之限制。本施行法公告施行起至無行為能力人或限制行為
    能力人成年後二年內均得為之」，提起再審之訴外，該確定
    之支付命令即與確定判決有同一效力，且效力及於訴訟繫屬
    後為當事人之繼受人，即無再就同一事件擔保確認該債權不
    存在訴訟之餘地。
四、查，高雄十信前以上訴人應連帶給付其新臺幣（下同）800
    萬元，及自民國81年12月22日起至清償日止按週年利率10.7
    5%計算之利息，暨自82年1 月22日起至清償日止，其逾期在
    6 個月以內，按上開利率10% ，逾期超過6 個月者，按上開
    利率20% 計算之違約金，聲請發支付命令，經原審法院於82
    年5 月26日核發82年促字第4762號系爭支付命令，命上訴人
    應連帶給付上開金額、利息及違約金，支付命令於82年6 月
    23日確定，有系爭支付命令、確定證明書，及原審法院非訟
    書記官辦案進行簿可稽（原審審訴卷第21、22頁、訴字卷第
    233 頁）。相對人係經讓與而取得系爭支付命令所載債權，
    有財政部86年10月18日台財社第0000000 號函、泛亞商業銀
    行股份有限公司  概括承受高雄市第十信用合作社概括讓與
    合約書、經濟部93年3 月19日經授商字第09301042580 號函
    、債權讓與證明書可考（審訴卷第25頁至35頁、93頁至109
    頁），相對人既為債權人高雄十信之繼受人，自為系爭支付
    命令效力所及。抗告人雖以其先前僅積欠高雄十信如原審法
    院82年促字第3234號支付命令（原審訴字卷第113 頁）所示
    之債務，該債務上訴人已清償予受讓與債權之國鼎資產管理
    公司，其並未有向高雄十信借貸另筆系爭支付命令所載款項
    云云。惟原審法院82年促字第3234號支付命令係於82年4 月
    13日裁定，命抗告人應連帶給付之本金為850 萬元，而系爭
    之82年促字第4762號支付命令，則係於82年5 月26日裁定，
    所命應連帶給付之本金為800 萬元，二份支付命令案號不同
    ，裁定日期、確定日期及本金皆不相同，從形式上觀察該82
    年促字第3234號支付命令與系爭支付命令並同一支付命令。
    系爭支付命令早在104 年修法前即已確定，抗告人提起本件
    確認之訴，與系爭支付命令之當事人同一，所待確認者既為
    系爭支付命令所載之債權，與系爭支付命令的訴訟標的相同
    ，且聲明可以代用，屬同一事件，而系爭支付命令於82年6
    月23日就已確定，具有與確定判決同一之效力，當事人自不
    得就同一事件更行起訴。依民事訴訟法第249 條第1 項第7
    款「原告起訴其訴訟標的為確定判決之效力所及者，法院應
    以裁定駁回之」規定，即應駁回其訴，本件且屬無從補正之
    事項，是而應予駁回之。
五、綜上，抗告人就同一事件更行起訴，原審法院因而以其起訴
    為不合法為由駁回其訴，並無違誤。抗告意旨求予廢棄，為
    無理由，應駁回其抗告，爰裁定如主文。
中    華    民    國   110    年    10    月    28    日
                              民事第二庭
                                  審判長法官  黃國川
                                  法      官  李怡諄
                                  法      官  許明進
以上正本證明與原本無異。
如不服本裁定應於送達後10日內向本院提出再抗告狀（須按他造
當事人之人數附繕本），並繳納再抗告費新臺幣1,000 元。
再為抗告僅得以適用法規顯有錯誤為理由，並應委任律師為代理
人。如委任律師提起再抗告者，應一併繳納再抗告費。
中    華    民    國   110    年    10    月    29    日
                                  書  記  官  戴志穎
附註：
再抗告人之配偶、三親等內之血親、二親等內之姻親，或再抗告
人為法人、中央或地方機關時，其所屬專任人員具有律師資格並
經法院認適當者，亦得為第三審代理人。
再抗告人或其法定代理人具有律師資格者及前項情形，應於提起
再抗告或委任時釋明之。